臺灣高等法院刑事裁定
111年度毒抗字第479號
抗  告  人
即  被  告  陳誼緁



上列抗告人即被告因違反毒品危害防制條例案件，不服臺灣士林
地方法院中華民國111年5月9日111年度毒聲字第198號裁定（聲
請案號：臺灣士林地方檢察署111年度毒偵緝字第282號、111年
度聲觀字第177號），提起抗告，本院裁定如下：
    主  文
抗告駁回。                                              
    理  由
一、原裁定意旨略以：抗告人即被告甲○○（下稱被告）基於施用
    第二級毒品亞基雙氧甲基安非他命（MDMA）之犯意，於民國
    108年11月25日上午10時30分許，在新北市○○區○○路0段000
    號11樓住處，以吞食藥丸之方式，施用第二級毒品亞基雙氧
    甲基安非他命（MDMA）1次。嗣於同日下午4時許，與友人李
    忠諺前往新北市○○區○○路00巷000號少爺旅店201號房，因民
    眾報案有人施用毒品，為警前往上開處所，並經其等同意搜
    索，當場查獲被告持有愷他命1包、一粒眠1包，復經被告同
    意，採集其尿液送驗，結果呈第二級毒品二亞甲基雙氧安非
    他命（MDA）、亞基雙氧甲基安非他命（MDMA）陽性反應。
    上揭事實，業據被告甲○○於偵查中坦承不諱，且被告為警查
    獲時採集之尿液，經送驗結果確呈第二級毒品二亞甲基雙氧
    安非他命（MDA）、亞基雙氧甲基安非他命（MDMA）陽性反
    應，此有新北市政府警察局受採集尿液檢體人姓名及檢體編
    號對照表（檢體編號：M0000000號）、台灣檢驗科技股份有
    限公司109年2月5日濫用藥物檢驗報告（報告編號：UL／2020
    ／00000000號）1紙在卷可憑。被告上揭所採尿液送驗結果既
    呈第二級毒品二亞甲基雙氧安非他命（MDA）、亞基雙氧甲
    基安非他命（MDMA）陽性反應，且該結果係以氣相層析質譜
    儀法進行確認，已足排除偽陽性反應之可能，堪認被告確於
    108年11月25日為警採集尿液回溯前96小時內之某時許，施
    用第二級毒品亞基雙氧甲基安非他命（MDMA）之犯行無誤。
    被告自白經前開證據補強，並核與事實相符。綜上，被告施
    用第二級毒品亞基雙氧甲基安非他命（MDMA）之犯行，應堪
    認定。另審酌被告前揭施用毒品案件，經臺灣士林地方檢察
    署傳喚是否同意接受戒癮治療未到，經通緝始為緝獲，足見
    其無意接受戒癮治療，聲請人聲請裁定令被告入勒戒處所觀
    察、勒戒，核無不合，應予准許，爰依毒品危害防制條例第
    20條第1項，觀察勒戒處分執行條例第3條第1項，裁定令被
    告入勒戒處所觀察、勒戒等語。
二、抗告意旨略以：原審認定被告施用第二級毒品之時間為108
    年11月25日為警採集尿液回溯前96小時內某時許，距原審11
    1年5月9日裁定時，業已過約2年6個月之期間，這段期間被
    告未再施用任何毒品，原審卻在未經再次採集被告尿液之情
    況下，依據2年6個月前之資料，仍裁定被告應送勒戒處所觀
    察、勒戒，顯有不當。又被告為單親母親，獨自撫養年僅6
    歲的女兒，倘被告送進勒戒處所觀察、勒戒，被告之幼女將
    至少長達2個月無人照料看顧，被告亦無其他適合之親人得
    以協助照顧6歲之幼女，一旦被告遭送至勒戒處所觀察、勒
    戒，被告無辜之幼女將形同棄兒，其健康及生命恐將面臨重
    大危險之境況，原審未查，竟仍將被告裁定應送勒戒處所觀
    察、勒戒，出發點固屬良善，惟卻未考慮如此處置將造成被
    告幼女不可預測之危殆，衡情論理，仍屬未洽，認事用法，
    亦屬過苛。綜上所陳，原裁定確有未當，為此狀請均院鑒核
    等語。
三、按犯毒品危害防制條例第10條之罪者，檢察官應聲請法院裁
    定，或少年法院（地方法院少年法庭）應先裁定，令被告或
    少年入勒戒處所觀察、勒戒，其期間不得逾2月，毒品危害
    防制條例第20條第1項定有明文，此為法律之強制規定，不
    得藉詞免除。次按毒品危害防制條例所規定之觀察、勒戒處
    分，其立法意旨在幫助施用毒品者戒除毒癮，該處分之性質
    非為懲戒行為人，而係為消滅行為人再次施用毒品之危險性
    ，目的在戒除行為人施用毒品之身癮及心癮措施；觀察勒戒
    係導入一療程觀念，針對行為人將來之危險所為預防、矯治
    措施之保安處分，以達教化與治療之目的，可謂刑罰之補充
    制度，從而毒品危害防制條例本身所規定之觀察、勒戒及強
    制戒治等保安處分，雖兼具自由刑之性質，卻有刑罰不可替
    代之教化治療作用，且觀察、勒戒既屬用以矯治、預防行為
    人反社會性格，而具社會保安功能之保安處分，當無因行為
    人之個人或家庭因素而免予執行之理。
四、經查，被告前揭時、地施用第二級毒品亞基雙氧甲基安非他
    命（MDMA）之犯行，業據被告坦承不諱，且被告為警查獲時
    採集之尿液，經送驗結果確呈第二級毒品二亞甲基雙氧安非
    他命（MDA）、亞基雙氧甲基安非他命（MDMA）陽性反應，
    此有新北市政府警察局受採集尿液檢體人姓名及檢體編號對
    照表（檢體編號：M0000000號）、台灣檢驗科技股份有限公
    司109年2月5日濫用藥物檢驗報告（報告編號：UL／2020／000
    00000號）1紙在卷可憑，勘認被告施用第二級毒品之犯行，
    依原裁定之理由，係認檢察官之聲請與毒品危害防制條例第
    20條第1項之規定相符而予准許，於法並無不合。
五、被告雖執前詞提起抗告，惟查：毒品危害防制條例所規定之
    觀察、勒戒處分，其立法意旨在幫助施用毒品者戒除毒癮，
    該處分之性質非為懲戒行為人，而係為消滅行為人再次施用
    毒品之危險性，目的在戒除行為人施用毒品之身癮及心癮措
    施；觀察勒戒係導入一療程觀念，針對行為人將來之危險所
    為預防、矯治措施之保安處分，以達教化與治療之目的，可
    謂刑罰之補充制度，從而毒品危害防制條例本身所規定之觀
    察、勒戒及強制戒治等保安處分，雖兼具剝奪自由權利之性
    質，卻有刑罰不可替代之教化治療作用。本案被告於108年1
    1月25日為警查獲後，經臺灣士林地方檢察署（下稱士林地
    檢署）檢察官依被告之戶籍地及居所地傳喚，惟被告無正當
    理由未到庭，復經拘提無著，而經士林地檢署發布通緝，始
    於111年4月9日經警緝獲，且被告於緝獲到案時，表示拒絕
    警方採驗尿液（見毒偵緝卷111年4月9日警詢筆錄第2頁），
    即無從證明被告於108年11月25日經警查獲施用第二級毒品
    之犯行後，已自行戒除毒癮。準此，檢察官依被告之個案情
    形及卷內事證，綜合考量被告之行為及客觀情形，向法院聲
    請裁定被告入勒戒處所觀察、勒戒，並無不當之處。又觀察
    、勒戒既屬用以矯治、預防行為人反社會性格，而具社會保
    安功能之保安處分，當無因行為人之個人或家庭因素而免予
    執行之理，是被告所稱家庭因素，並非審酌應否為觀察、勒
    戒之考量事由。
六、綜上所述，原審法院依檢察官之聲請，裁定被告應送勒戒處
    所觀察、勒戒，經核其認事用法，並無違誤。被告猶執前詞
    提起本件抗告，指摘原裁定不當，為無理由，應予駁回。
據上論斷，應依刑事訴訟法第412 條，裁定如主文
中　　華　　民　　國　　111 　年　　6 　　月　　27  　日
                  刑事第十七庭  審判長法　官  鄭水銓
                                      法　官  黃雅芬
                                      法　官  姜麗君
以上正本證明與原本無異。
不得再抗告。
                                      書記官  許俊鴻
中　　華　　民　　國　　111 　年　　6 　　月　　27　　日